【裁判字號】    98,交聲,821
【裁判日期】    980629
【裁判案由】    聲明異議
【裁判全文】
臺灣彰化地方法院交通事件裁定         98年度交聲字第821號
移送機關    交通部公路總局臺中區監理所彰化監理站
受處分人    甲○○
上列受處分人因違反道路交通管理處罰條例案件，對於交通部公
路局臺中區監理所彰化監理站98年6月15日所為之處分（彰監四
字第裁64-I00000000號裁決書），聲明異議，本院裁定如下：
    主  文
原處分關於吊扣駕駛執照拾貳個月部分撤銷。
汽車駕駛人甲○○駕駛汽車經測試檢定酒精濃度超過規定標準，
吊扣自用小客車駕駛執照拾貳個月。
    理  由
一、按交通法庭認為聲明異議有理由或聲明異議雖無理由而原處
    分不當或違法者，應以裁定將原處分經聲明異議部分撤銷，
    並自為裁定，道路交通案件處理辦法第20條前段定有明文。
    次按汽車駕駛人飲用酒類或其他類似物後其吐氣所含酒精濃
    度超過每公升0.25毫克或血液中酒精濃度超過百分之0.05以
    上者，不得駕駛；又汽車駕駛人，駕駛汽車經測試檢定，酒
    精濃度超過規定標準者，處新臺幣（下同）1萬5千元以上6
    萬元以下罰鍰，並當場移置保管該汽車及吊扣其駕駛執照1
    年，道路交通安全規則第114條第2款、道路交通管理處罰條
    例第35條第1項第1款分別有明文規定。
二、本件聲明異議意旨略以：異議人當天駕駛小客車被攔查，而
    今持有者為職業聯結車駕照，基於工作上需要，如職業連結
    車駕照遭吊扣，將影響工作，為此提出本件異議等語。
三、經查：受處分人於98年5月29日21時55分許，駕駛車牌號碼8
    L-8942號自用一般小客車，行經彰化縣花壇鄉東外環台74處
    ，因汽車駕駛人酒精濃度超過規定標準之違規行為（呼氣酒
    精濃度為0.43毫克），經彰化縣警察局彰化分局三家派出所
    員警掣單舉發，嗣再經移送機關交通部公路總局臺中區監理
    所彰化監理站於98年6月15日，以彰監四字第裁64-I0000000
    0號裁決，裁罰受處分人罰鍰3萬4千5百元，吊扣駕駛執照12
    個月，並施以道安講習之事實，有彰化縣警察局舉發違反道
    路交通管理事件通知單及上開裁決書各1紙在卷可稽，且為
    異議人所不爭執，是異議人於上開時、地，確有酒後駕駛自
    用小客車之違規行為，應堪認定。然按，道路交通管理處罰
    條例第68條業於94年12月14日修正，並自95年3月1日施行，
    修正前之道路交通管理處罰條例第68條規定：「汽車駕駛人
    ，因違反本條例及道路交通安全規則之規定，受吊扣或吊銷
    駕駛執照處分時，吊扣或吊銷其持有各級車類之駕駛執照。
    」而修正後之道路交通管理處罰條例第68條規定：「汽車駕
    駛人，因違反本條例及道路交通安全規則之規定，受吊銷駕
    駛執照處分時，吊銷其持有各級車類之駕駛執照。」，查該
    條文修正前，其原提案修正條文為：「汽、機車駕駛人，因
    違反本條例及道路交通安全規則之規定，受吊扣或吊銷駕駛
    執照處分時，吊扣或吊銷其違法或違規當時所駕駛車輛之駕
    駛執照。」，其立法理由略以：「原條文將違法或違規駕駛
    人所持有各級車類之駕駛執照一併吊扣或吊銷，失之過酷，
    影響人民工作及生活甚鉅，爰修正之」等語，是以其立法意
    旨在於違規行為對道路交通秩序之維持及道路交通安全已生
    較大之影響，故規定吊扣或吊銷其持有各級車類之駕駛執照
    ，以限制其繼續駕車行駛道路之權利，其係屬駕駛行為之限
    制，並不因所持駕駛執照種類不同而有所差異。而最後通過
    之修正條文，係將道路交通管理處罰條例第68條原有條文中
    之【吊扣或】3字刪除等情，此有立法院交通委員會94年10
    月5日臺立交字第0942400153號函附道路交通管理處罰條例
    第68條審查報告可參（立法院公報第94卷第70期第135至138
    頁）。則參照上開立法理由及立法經過，依修正後之條文，
    按上開規定受【吊銷駕照】處分者，仍維持吊銷其持有各級
    車類之駕駛執照，至於，受【吊扣駕照】處分者，則僅【吊
    扣】其違法或違規當時所駕駛車輛之駕駛執照，不再吊扣其
    持有各級車類之駕駛執照，此觀之立法理由及立法經過至明
    。本件異議人前開違規行為係發生於98年5月29日，自應依
    修正後道路交通管理處罰條例第68條規定裁處，且修正後道
    路交通管理處罰條例第68條之規定，既將「吊扣」等字刪除
    ，是依前開說明，駕駛人受吊扣駕駛執照處分時，不再吊扣
    其持有各級車類之駕駛執照。故原處分機關於作成吊扣駕駛
    執照處分時，應就行為人所應吊扣之駕駛執照種類予以限定
    ，始符合依法行政原則。而查，本件受處分人為違規時係駕
    駛自用小客車，此有上揭舉發違反道路交通管理事件通知單
    1紙附卷可憑，揆諸前開說明，其依法所受之處分應為限制
    其駕駛自用小客車之權利，即吊扣其自用小客車駕駛執照，
    移送機關未審酌及此，逕為吊扣駕駛執照之裁罰，而未區別
    其駕駛執照種類，即難認為允當。
四、從而，本件異議人之異議為有理由，爰撤銷原處分關於「吊
    扣駕駛執照12個月」部分，並就撤銷部分改諭知如主文第2
    項所示。至於移送機關另裁處異議人罰鍰部分，受處分人就
    此並未提出異議，本院即無由就罰鍰部分處分併予審酌，附
    此敘明。
據上論斷，應依道路交通案件處理辦法第20條前段，裁定如主文
中    華    民    國    98    年    6     月    29    日
                  交通法庭  法  官  羅  永  安
以上正本證明與原本無異。
如不服本裁定，應於裁定送達後五日內向本院提出抗告狀 (須附
繕本 )。
中    華    民    國    98    年    6     月    29    日
                            書記官  魏  嘉  信


司法院資訊處製作；財團法人民間司法改革基金會備份。
